臺灣基隆地方法院刑事判決　
110年度易字第309號
公  訴  人  臺灣基隆地方檢察署檢察官
被      告  徐筱娟



上列被告因妨害公務案件，經檢察官提起公訴（110年度偵字第2
793號），本院判決如下：
    主  文
徐筱娟犯侮辱公務員罪，處罰金新臺幣參仟元，如易服勞役，以
新臺幣壹仟元折算壹日。
    事  實
一、徐筱娟於民國110年4月18日9時20分許，在基隆市安樂區觀
    音橋頭與民眾（真實姓名年籍不詳）發生爭執，遂與該民眾
    一同至基隆市警察局第四分局中山派出所（址設基隆市○○區
    ○○路0號）報警處理，該派出所執行勤務、身著警察制服之
    員警徐觀海出面協調，惟徐筱娟因不滿徐觀海之處理方式，
    堅持站在上開派出所門口，並以其身體擋住電動門，致電動
    門無法正常運作，經徐觀海勸說仍不願離去，且情緒激動、
    大聲咆哮，徐觀海為預防徐筱娟自身之生命、身體危險，依
    法對其執行管束，將其以手銬銬在該派出所之椅子上，徐筱
    娟受拘束後，竟基於侮辱公務員之犯意，於110年4月18日9
    時39分許，對依法執行職務之徐觀海辱罵「我幹你去死」，
    而經徐觀海以其為侮辱公務員之現行犯逮捕，其續於遭逮捕
    並受權利告知後，對依法執行職務之徐觀海辱罵「垃圾」，
    足以貶損徐觀海之人格(所涉公然侮辱罪，未據告訴)。
二、案經基隆市警察局第四分局報告臺灣基隆地方檢察署檢察官
    偵查起訴。
    理  由
壹、證據能力
    本判決以下所引用之證據，公訴人、被告徐筱娟於本案言詞
    辯論終結前，均未爭執其證據能力，本院審酌該等證據作成
    或取得之狀況，並無非法或不當取證之情事，且無顯不可信
    之情況，復經本院於審判期日就上開證據依法進行調查、辯
    論，自均具有證據能力。
貳、實體事項
一、訊據被告徐筱娟固坦承有於上揭時、地與在場員警發生爭執
    ，並罵員警徐觀海「垃圾」之事實，惟矢口否認有何侮辱公
    務員之犯行，辯稱：我沒有妨害公務，兩個人進去派出所，
    為何警察只問他而沒問我，我當然會覺得他執法不公，是警
    察先違法，所以我才脫口罵他垃圾等語，經查：
㈠、被告於上揭時、地，與民眾發生爭執，遂與該民眾一同至基
    隆市警察局第四分局中山派出所報警處理，該派出所執行勤
    務、身著警察制服之員警徐觀海出面協調，惟被告又與在場
    員警發生爭執，故員警徐觀海以管束為由，使用手銬將被告
    拘束在該派出所之椅子上，其則於受拘束時，對徐觀海稱「
    我幹你去死」，因此徐觀海認被告涉嫌妨害公務，對其為逮
    捕及權利告知程序，其又罵徐觀海「垃圾」等情，經證人徐
    觀海於審理中證述明確，且有基隆市警察局第四分局中山派
    出所職務報告、員警密錄器譯文、截圖等件附卷可憑（見偵
    查卷第21頁、第29頁、第31至35頁、第73頁、第75至87頁）
    ，復經本院當庭勘驗監視器、密錄器畫面無訛，有本院勘驗
    筆錄及畫面截圖等件在卷可考（見本院卷第31至34頁、第41
    至45頁），堪以認定。被告雖否認其曾辱罵員警徐觀海「我
    幹你去死」云云，然與前開事證顯然不符，無從採信。是以
    ，足認被告於上揭時、地，確有以上揭詞語辱罵員警徐觀海
    。
㈡、員警徐觀海遭被告以上揭詞語辱罵時，正在依法執行職務
  ⒈員警徐觀海以手銬對被告施以管束部分，為合法執行職務之
    行為
    ⑴按「警察對於有下列情形之一者，得為管束：一、瘋狂或
      酒醉，非管束不能救護其生命、身體之危險，或預防他人
      生命、身體之危險。二、意圖自殺，非管束不能救護其生
      命。三、暴行或鬥毆，非管束不能預防其傷害。四、其他
      認為必須救護或有危害公共安全之虞，非管束不能救護或
      不能預防危害。警察為前項管束，應於危險或危害結束時
      終止管束，管束時間最長不得逾24小時；並應即時以適當
      方法通知或交由其家屬或其他關係人，或適當之機關（構
      ）或人員保護（第2項）。警察依第一項規定為管束時，
      得檢查受管束人之身體及所攜帶之物。」、「警察依法留
      置、管束人民，有下列情形之一者，於必要時，得對其使
      用警銬或其他經核定之戒具：一、抗拒留置、管束措施時
      。二、攻擊警察或他人，毀損執行人員或他人物品，或有
      攻擊、毀損行為之虞時。三、自殺、自傷或有自殺、自傷
      之虞時。」，警察職權行使法第19條、第20條第1項定有
      明文。
    ⑵證人徐觀海於審理中證稱：本案一開始我們認為被告用身
      體擋住派出所的電動門且情緒激動，後來還想咬舌自傷，
      因此我就對被告實施管束等語。經本院當庭勘驗監視器畫
      面，顯示：有民眾向值班員警報案，被告站在電動門中間
      ，用腳抵住玻璃門，並情緒激動、大聲咆哮，在場員警請
      被告在派出所外面等，被告不聽勸說，仍轉身用背部擋住
      玻璃門的運作，經在場員警多次告知被告電動門屬公物，
      擋住電動門會導致大門壞掉，請被告離開，被告仍不肯離
      去，並激動反覆表示「沒關係，壞掉我出錢」、「妨害公
      務我認了，我賠」等言語，員警徐觀海遂上前將被告雙手
      拉至背部並壓制在地板，對其實施保護管束。被告被銬在
      該派出所之椅子上時，聲稱要咬舌，且發出大聲使力自咬
      舌頭之聲音，在場員警見狀快速上前查看，並阻止被告繼
      續咬舌、施以救助等情，有本院勘驗筆錄及畫面截圖等件
      在卷可參（見本院卷第31至32頁、第41至45頁），亦與證
      人徐觀海之證言相符。
    ⑶由此可見，客觀上被告確有蓄意破壞公物、於派出所內咆
      嘯之瘋狂行徑，且在場員警已明確告知被告停止脫序行為
      ，被告仍不聽勸阻，則員警徐觀海依當時具體情形判斷被
      告有瘋狂舉止，非管束不能救護其生命、身體之危險，就
      案發過程作整體觀察，衡情並未有裁量濫用之情事，自得
      酌情依上開規定對被告施以管束並使用警銬，且徐觀海於
      派出所內值勤、身著警察制服，已足使被告認識係公務員
      依法執行職務。況被告於受手銬拘束之情況下，竟欲咬舌
      自傷，益徵被告有危及自身之生命、身體之風險。是員警
      徐觀海以手銬對被告施以管束，合於上揭警察職權行使法
      之規定，於法無違。
  ⒉員警徐觀海以被告為妨害公務之現行犯逮捕部分，亦為合法
    執行職務之行為
    ⑴按現行犯，不問何人得逕行逮捕之；犯罪在實施中或實施
      後即時發覺者，為現行犯，刑事訴訟法第88條第1、2項定
      有明文。
    ⑵證人徐觀海於審理中證稱：被告辱罵我「我幹你去死」，
      所以我就依妨害公務的現行犯逮捕他，被告再罵「垃圾」
      ，也是針對我在罵等語，被告亦坦承其對員警徐觀海罵垃
      圾，復經本院當庭勘驗密錄器畫面，顯示：員警徐觀海於
      被告稱「我幹你去死」後，向被告表示將依妨害公務罪嫌
      為逮捕，同時向其為權利告知，而後被告仍向徐觀海稱「
      垃圾」，徐觀海再次向被告確認其所指對象，被告對徐觀
      海表示就是說你等情，有本院勘驗筆錄在卷供參（見本院
      卷第32至34頁），堪認證人徐觀海之證述屬實。
    ⑶從而，被告向員警徐觀海稱「我幹你去死」在先，業如前
      述，已涉嫌侮辱公務員罪，則徐觀海因認被告乃妨害公務
      之現行犯而為逮捕，核與刑事訴訟法第88條第1、2項現行
      犯之規定相符，亦為合法之職務行為，且於派出所內值勤
      、身著警察制服之徐觀海，既已向被告告知受逮捕之權利
      ，其自能認知係公務員依法執行職務。
  ⒊被告雖辯稱是警察先違法，所以我才脫口罵他垃圾云云，然
    員警徐觀海對被告實行之舉措，尚無任何違法之處，業經析
    述如前，其辯解並不可採。 
㈢、準此，員警徐觀海對被告施以管束、為逮捕均為合法執行職
    務之行為，已如前述，被告明知此情，竟對徐觀海表示「我
    幹你去死」、「垃圾」，藉此等言語羞辱受話之徐觀海，足
    以貶損徐觀海之人格，是被告對依法職務之員警徐觀海，以
    口頭方式告以上揭詞語，自屬於公務員依法執行職務時當場
    侮辱，至為昭然。
㈣、綜上所述，被告所辯委無可採，本案事證明確，被告犯行洵
    堪認定，應依法論科。至被告雖於本院詢問有無證據請求調
    查時表示：「我只希望害我們2個人（指其本人與證人徐觀
    海）這樣的那個人要出來跟他道歉，他說了不是真正的話出
    來，他們都誤信了。」然被告未表明所欲聲請傳喚證人之具
    體姓名、年籍及與本案相關之待證事實，且本案犯罪之情節
    ，依現存卷內事證已足認定如上，應無調查可能及必要，附
    此敘明。
二、論罪科刑：
㈠、核被告所為，係犯刑法第140條第1項之侮辱公務員罪。又被
    告於密接之時、地，先後辱罵員警徐觀海「我幹你去死」、
    「垃圾」，乃侵害同一國家法益，各行為之獨立性極為薄弱
    ，依一般社會健全觀念，難以強行分割，在刑法評價上，應
    視為數個舉動之接續施行，合為包括之一行為予以評價，較
    為合理，而論以接續犯一罪。
㈡、起訴書固以被告遭員警徐觀海依警察職權行使法規定執行管
    束後，對依法管束之徐觀海辱罵「我幹你去死」、「垃圾」
    ，經當場以現行犯逮捕，然被告乃係於受管束期間先辱罵依
    法管束之徐觀海「我幹你去死」，再於因此遭逮捕後，辱罵
    依法逮捕之徐觀海「垃圾」，業經認定如前，公訴意旨容有
    未洽，然此並不影響犯罪事實之同一性，本院自得更正後予
    以審理。
㈢、爰審酌被告對依法執行職務之警員當場侮辱，無視國家法令
    執行之尊嚴，蔑視公權力，所為實屬不該；兼衡被告否認犯
    行之犯後態度、素行（有臺灣高等法院被告前案紀錄表在卷
    可憑）、對於公權力之正當行使影響程度、犯罪動機、目的
    、手段；暨考量其於審理中自述學歷為高職畢業，無業，已
    離婚，有2名成年子女，家庭經濟狀況勉持等一切情狀，量
    處如主文所示之刑，並諭知易服勞役之折算標準，以資懲儆
    。
據上論斷，應依刑事訴訟法284條之1、第299條第1項前段，判決
如主文。
本案經檢察官劉星汝提起公訴，檢察官林姿妤到庭執行職務。
中　　華　　民　　國　　110  　年　　10　　月　　7　　日
                  刑事第六庭    法　官　施又傑
以上正本證明與原本無異。
如不服本判決應於收受送達後20日內向本院提出上訴書狀，並應
敘述具體理由；其未敘述上訴理由者，應於上訴期間屆滿後20日
內向本院補提理由書(均須按他造當事人之人數附繕本)「切勿逕
送上級法院」。
中　　華　　民　　國　　110  　年　　10　　月　　7　　日
                                書記官　連懿婷
附錄本案論罪科刑法條全文：
中華民國刑法第140條
於公務員依法執行職務時，當場侮辱或對於其依法執行之職務公
然侮辱者，處6月以下有期徒刑、拘役或3千元以下罰金。
對於公署公然侮辱者，亦同。